臺灣高等法院臺南分院刑事裁定
111年度抗字第762號
抗  告  人  
即  被  告  呂蔡淑君







選任辯護人  蘇淑珍律師（扶助律師）
上列抗告人即被告因公共危險案件，不服臺灣臺南地方法院中華
民國111年9月20日110年度訴字第236號所為延長羈押之裁定（起
訴案號：臺灣臺南地方檢察署110年度偵字第278號），提起抗告
，本院裁定如下：
    主  文
抗告駁回。
    理  由
一、原裁定意旨略以：被告呂蔡淑君因公共危險案件，前經原審
    法院訊問後，以其涉犯刑法第173條第1項之放火燒燬現供人
    使用之住宅罪嫌，犯罪嫌疑重大，認有羈押之必要，依刑事
    訴訟法第101條第1項第1款、第3款之規定，裁定自民國111
    年6月26日羈押。茲羈押期間即將屆滿，經訊問被告，並詢
    問辯護人之意見後，被告仍矢口否認犯行，足見對於案情尚
    有爭執；又被告所涉放火燒燬現供人使用之住宅罪嫌，係最
    輕本刑7年以上有期徒刑之重罪，此等重罪原常伴有逃亡之
    高度可能，被告於前次審判程序未到庭，嗣經通緝始到案，
    其規避重罪之刑罰追訴及執行而逃匿之可能性甚高，確有相
    當理由足認被告有逃亡之虞，因認被告之羈押原因依然存在
    ，以被告涉案情節並非輕微，為確保日後審判、執行程序之
    進行，堪認非予羈押顯難保全上開程序之進行，而有繼續羈
    押之必要，且無從以具保、責付或限制住居等處分予以替代
    。復為確保本案審理程序之進行，在權衡國家刑事司法權之
    有效行使、社會秩序及公共利益、被告人身自由之私益及防
    禦權受限制之程度後，認對被告維持羈押裁定尚屬適當、必
    要，合乎比例原則。爰依刑事訴訟法第108條第1項前段、第
    5項之規定，裁定自111年9月26日起，延長羈押2月。
二、抗告意旨略以：㈠被告公共危險案，原審於111年9月22日送
    達延長羈押裁定乙紙，被告委託辯護人於法定期間內提起抗
    告，核先敘明。㈡被告於111年4月27日審判程序未到庭，係
    因誤記開庭時間，非故意不到庭，被告育有二子，更有年邁
    母親需奉養，被告一直以來均努力工作賺錢照顧年幼子女與
    母親，實無丟下家人逃亡之可能。㈢法律規定羈押被告須基
    於維持刑事司法權之有效行使之重大公益要求，並符合比例
    原則，方得為之，如前所述，被告並無逃亡之虞，本件實欠
    缺羈押之必要要件，原審對被告武器平等與充分防禦權行使
    上的限制，違背比例原則。再者，基於比例原則，命被告具
    保、責付或限制住居等較小侵害手段即可對被告達到一定拘
    束力，達到預防被告逃亡之目的，實無繼續羈之必要。被告
    母親（蕭○鈿，住高雄市○○區○○街0巷00號）有固定住所，且
    為被告重要親人，若命被告具保，或責付母親，足以確保被
    告受法院傳喚時會準時出庭，實無以羈押此等重大侵害人身
    自由之方式確保被告得以出庭應訊。請撤銷原審延長羈押裁
    定，另為適法裁定等語。
三、按抗告期間，除有特別規定外，為五日，自送達裁定後起算
    ，刑事訴訟法406條前段定有明文。本案原審所為111年9月2
    0日延長羈押裁定於111年9月22日送達被告，有被告本人簽
    收之送達證書在卷可稽（原審卷一第523頁），因被告在監
    所，監所與法院間無在途期間可言，故本件抗告期間至111
    年9月27日屆滿。次按對於法院羈押或延長羈押之裁定，被
    告之原審辯護人有無抗告權，依司法院憲法法庭111年憲判
    字第3號判決意旨，刑事訴訟法第403條規定：「當事人對於
    法院之裁定有不服者，除有特別規定外，得抗告於直接上級
    法院。證人、鑑定人、通譯及其他非當事人受裁定者，亦得
    抗告。」及同法第419條規定：「抗告，除本章有特別規定
    外，準用第三編第一章關於上訴之規定。」整體觀察，關於
    抗告權人之範圍，仍應準用同法第3編第1章關於上訴權人之
    規定。為有效保障被告之訴訟權，被告之辯護人對於法院羈
    押或延長羈押之裁定，除與被告明示之意思相反外，自得為
    被告之利益為抗告，始與憲法第8條保障人身自由及第16條
    保障訴訟權之意旨無悖。本件抗告人呂蔡淑君之原審辯護人
    蘇淑珍律師於111年9月27日向原審提出刑事抗告狀，說明原
    審延長羈押裁定於111年9月22日送達被告，其受被告委託於
    法定期間內依法提起抗告，揆諸上開說明，本件由原審辯護
    人為被告之利益而為抗告，於法尚無不合。
四、按被告經法官訊問後，認犯罪嫌疑重大，而有：逃亡或有
    事實足認有逃亡之虞。有事實足認有湮滅、偽造、變造證
    據或勾串共犯或證人之虞。所犯為死刑、無期徒刑或最輕
    本刑為五年以上有期徒刑之罪，有相當理由認有逃亡、湮滅
    、偽造、變造證據或勾串共犯或證人之虞等情事之一者，非
    予羈押，顯難進行追訴、審判或執行者，得羈押之，刑事訴
    訟法第101條第1項定有明文。是依該條規定羈押被告必須符
    合下列四項要件：㈠被告犯罪嫌疑重大。㈡有刑事訴訟法第10
    1條第1項所列3款情形之一。㈢非予羈押顯難進行追訴、審判
    或執行。㈣客觀上有羈押之必要（最高法院87年度台抗字第8
    7號裁定參照）。次按106年4月26日修正公布之刑事訴訟法
    第101條第1項第3款羈押要件之規定：「所犯為死刑、無期
    徒刑或最輕本刑為5年以上有期徒刑之罪，有相當理由認為
    有逃亡、湮滅、偽造、變造證據或勾串共犯或證人之虞者。
    」，其立法理由載述：「被告所犯為死刑、無期徒刑或最輕
    本刑為5年以上有期徒刑之罪者，其可預期判決之刑度既重
    ，為規避刑罰之執行而妨礙追訴、審判程序進行之可能性增
    加，國家刑罰權有難以實現之危險，故如有相當理由認為其
    有逃亡、湮滅、偽造、變造證據或勾串共犯或證人等之虞，
    法院斟酌命該被告具保、責付或限制住居等侵害較小之手段
    ，均不足以確保追訴、審判或執行程序之順利進行，非予羈
    押，顯難進行追訴、審判或執行，非不得羈押之，業經司法
    院釋字第665號解釋闡釋在案，爰配合修正第1 項第3款之規
    定。」等旨甚明。而上開規定所稱「相當理由」，條件較為
    寬鬆。不以達到充分可信或確定程度為必要（最高法院109
    年度台抗字第1534號裁定參照）。又羈押乃為保全證據，或
    保全刑事程序得以順利進行，或擔保國家刑罰權之執行，其
    目的不在確認被告的罪責與刑罰問題，而在於判斷有無保全
    之必要的問題，故適用自由證明程序，而非嚴格證明程序，
    易言之，即由檢察官提出之證據及審理之結果，已足使法院
    對被告犯行產生「很有可能如此」之心證程度，即為已足，
    而非必證明至「確實如此」之程度，始認合乎羈押要件。至
    被告被訴犯行是否成立，乃本案審判程序時，實體上應予判
    斷之問題，並非法院裁定是否羈押或應否延長羈押或具保停
    止羈押或撤銷羈押之審查要件。故刑事被告經法官訊問後，
    認為犯罪嫌疑重大，而有刑事訴訟法第101條第1項各款或第
    101條之1第1項各款情形之一者，非予羈押，顯難進行追訴
    、審判或執行，自得羈押之，合先敘明。
五、經查，被告被訴涉犯刑法第173條第1項放火燒燬現供人使用
    之住宅罪嫌，除起訴書所載事證外，並據臺南市政府消防局
    依原審函詢查覆在卷，足堪認定犯罪嫌疑重大，所涉上開刑
    法第173條第1項公共危險罪，為最輕本刑7年以上有期徒刑
    之罪，而羈押乃為保全證據，或保全刑事程序得以順利進行
    ，或擔保國家刑罰權之執行，其目的不在確認被告的罪責與
    刑罰，而係判斷有無保全之必要。本案被告矢口否認犯行，
    於原審110年4月20日準備程序即未到庭（原審卷一第98頁）
    ，嗣經辯護人向原審陳報被告送達地址與聯絡電話（原審卷
    一第113頁），被告固於110年9月16日準備程序到庭，並陳
    報住所與送達之居所地址（原審卷一第207頁），然原審111
    年4月27日審理期日傳票，除寄存送達於被告臺南市○○區戶
    籍地外，被告先前陳報的臺南市○區○○路二個居所地均無法
    送達（原審卷一第297、299、301頁），亦未據被告向原審
    陳報變更新址，被告無正當理由未於該次審理期日到庭（原
    審卷一第311頁），原審核發拘票囑託警方至被告住所（戶
    籍地）拘提無著（原審卷一第321、323、327至343頁），於
    111年6月23日對被告發布通緝（原審卷一第357頁），經警
    於同年月25日20時30分，在高雄市○○區○○路000號前緝獲被
    告（原審卷一第373至379頁），被告於原審法院111年6月26
    日訊問時供述：其設籍之○○區地址係同學爸爸的家，我借住
    在這裡等語（原審卷一第407頁），但被告實際上並未居住
    該戶籍地址，此參拘提報告書記載警方二度前往該址拘提無
    著即明（原審卷一第333至339頁），且被告原經由辯護人陳
    報之臺南市○區○○路二個送達地址，經原審送達傳票均遭退
    回，嗣經警於高雄市○○區緝獲被告，已有相當理由足認為被
    告有逃亡之虞，原審以被告有刑事訴訟法第101第1項第1款
    、第3款之事由，於111年6月26日訊問被告後，裁定羈押，
    尚非無據。再者，被告於105、106、107、110、111年間，
    因違反家庭暴力防治法、詐欺、洗錢防制法、侵占等案件，
    多次經臺灣高雄地方檢察署、臺灣臺南地方檢察署及原審法
    院發布通緝，均係緝獲到案，有臺灣高等法院通緝記錄表可
    參（本院卷第25至26頁），本案並非被告首次遭到司法機關
    通緝。又被告雖於原審111年9月20日訊問時供述：「（羈押
    前有無固定的居所？）我住在臺南○○○○市場那邊，跟我先生
    住，我只是會回去高雄看我媽媽或我兒子，我有固定住所」
    等語（原審卷一第493頁），被告並未明確陳述本案羈押前
    之確實住居所，被告之子應係與被告之母同住，但被告顯然
    並未與母親同住在母親設籍的高雄市住所，並參照原審曾於
    110年3月24日電話聯絡被告配偶呂永祥，已據呂永祥陳述其
    與被告已無往來，也無同住，被告設籍○○○○00號，已不住在
    ○○等語（原審卷一第27頁公務電話紀錄），是被告於原審供
    述羈押前與配偶同住，其憑信性要非無疑，從而，被告有高
    度的逃亡可能性，自堪認定。
六、本案原審於111年9月27日審理終結，定同年10月20日宣判，
    尚未審結，且原審僅為一審程序，被告所涉既為重罪，犯罪
    嫌疑重大，且否認被訴犯行，多所爭執，未來尚有可能進行
    上訴審及執行程序，非予羈押，顯難進行審判或執行，而有
    羈押之必要性。
七、前述本案羈押原因及羈押之必要性現仍然存在，原審以被告
    涉案情節並非輕微，依訴訟進行程度，斟酌比例原則，確保
    日後審判、執行程序之進行，權衡國家刑事司法權之有效行
    使、社會秩序及公共利益、被告人身自由之私益及防禦權受
    限制之程度，認為仍有對被告繼續羈押之必要，無從以具保
    、責付或限制住居等處分替代，裁定延長羈押，並無違誤，
    被告抗告所持各情，尚無足採，其抗告為無理由，應予駁回
    。
據上論斷，應依刑事訴訟法第412條，裁定如主文。
中　　華　　民　　國　　111 　年　　10　　月　　12　　日
                  刑事第五庭    審判長法　官  張瑛宗
                                      法　官  黃裕堯
                                      法　官  林逸梅
以上正本證明與原本無異。
不得再抗告。                          書記官  施淑華  
中　　華　　民　　國　　111 　年　　10　　月　　12　　日